【裁判字號】    94,簡上,62
【裁判日期】    970226
【裁判案由】    偽造文書等
【裁判全文】
臺灣臺北地方法院刑事判決              94年度簡上字第62號
上  訴  人  臺灣臺北地方法院檢察署檢察官
被  告  即
上  訴  人  乙○○
                    原住桃園縣觀音鄉廣興村1鄰溝尾31號
輔  佐  人  丙○○
選任辯護人  陳家慶律師
            施裕琛律師
            林辰彥律師
上列上訴人因被告乙○○詐欺等案件，不服本院94年度簡字第42
5 號，民國94年3 月11日第一審簡易判決（偵查案號：92年度偵
字第10722 號），提起上訴，本院管轄之第二審合議庭適用第一
審通常程序判決如下：
    主  文
原判決關於乙○○部分均撤銷。
本件乙○○部分公訴不受理。
    理  由
一、公訴意旨略以：被告乙○○因下列(一)、(二)，涉犯刑法第216
    條、第214 條之行使使公務員登載不實之公文書罪、第339
    條第2 項詐欺得利之罪嫌等語。
  (一)被告乙○○所有坐落桃園縣復興鄉○○段1 地號及竹頭角段
    11地號等103 筆土地，於85年間因給付票款強制執行事件，
    經臺灣桃園地方法院民事執行處以85年執8356號查封並拍賣
    中，其中甲、丙標高遶段22筆土地早於民國70年1 月11日遭
    案外人張世良聲請假處分，經臺灣桃園地方法院以77年民執
    全一字第858 號查封中，嗣甲○具狀參與分配。詎被告乙○○為圖脫產，防止上揭系爭土地遭拍賣，竟與共同被告戊○○、己○○共同謀議，意圖為自己不法之利益及供行使之用
    ，由被告乙○○簽發(1)面額新台幣（下同）各10億元之本票
    5 張計50億元，(2)面額各10億元本票5 紙及2 千萬元2 紙計
    50億4 千萬元分別交付予被告戊○○、己○○。嗣由：
    1.被告戊○○於84年初分持本票向本院聲請非訟事件裁定准
      許強制執行，使不知情之該法院法官作成本票准予強制執
      行之裁定（案號分別為：84年度票字第939 、967 、1115
      、1308、1555號），足生損害於林隆賢等其他債權人。旋
      由被告戊○○於84年2 月10日以所取得之執行名義向臺灣
      桃園地方法院民事執行處聲明參與分配。
    2.被告己○○於(1)85年8 月間分持本票5 紙面額計50億元向
      臺灣士林地方法院聲請非訟事件裁定准許強制執行（案號
      分別為：85年度票字第2416、2430、2530、2662、2734號
      ）；(2)86年初分持本票2 紙面額計4 千萬元向臺灣士林地
      方法院聲請非訟事件裁定准許強制執行，使不知情之該法
      院法官作成本票准予強制執行之裁定（案號分別為：86年
      度票字第175 、208 號），分由被告己○○於85年11月9
      日、86年5 月28日以上開所取得之執行名義持向臺灣桃園
      地方法院民事執行處聲請強制執行、聲明參與分配。均使
      不知情之該法院民事執行處承辦人員陷於錯誤，將前揭不
      實之債權均列入強制執行債權，足以生損害於林隆賢等其
      他債權人及執行法院對於執行債權認定之正確性。
  (二)又被告乙○○所有坐落同段一地號等24筆土地，於77年1 月
    11日即為債權人張世良聲請查封在案。詎被告乙○○與丁○○明知土地已遭查封，為達拍賣不點交以壓低拍賣成交價，
    竟基於共同犯意聯絡，虛偽訂定土地租賃契約，並由被告丁○○於83年12月30日持該土地租賃契約書向臺灣桃園地方法
    院民事執行處具狀陳報請求於拍賣公告內載明不點交，使不
    知情之該法院法官於拍賣公告中為拍定後不點交之登載，足
    以生損害於林隆賢等其他債權人及執行法院對於拍賣標的物
    有無他項權利認定之正確性。
二、按被告死亡者，應諭知不受理之判決，刑事訴訟法第303 條
    第5 款定有明文。
三、查本件被告業於97年2 月2 日死亡，此有此有本院戶役政個
    人基本資料查詢結果表、個人除戶資料附卷可稽。原審援引
    原起訴書記載之犯罪事實、證據及理由，引據刑事訴訟法第
    449 條第2 項、第3 項、第454 條第2 項，刑法第2 條第1
    項前段、第28條、第56條、第339 條第3 項、第2 項、第21
    6 條、第214 條、第55條、第26條前段、第41條第1 項前段
    ，罰金罰鍰提高標準條例第1 條前段、第2 條，判處被告有
    期徒刑5 月，固非無見。惟：
  (一)按法院得逕以簡易判決處刑者，所科之刑以6 月以下有期徒
    刑、拘役或罰金為限；對於簡易判決之上訴，準用刑訴法第
    3 編第1 章及第2 章之規定，管轄第二審之地方法院合議庭
    受理簡易判決上訴案件，應依通常程序審理，其認案件有刑
    訴法第452 條之情形者，應撤銷原判決，逕依通常程序為第
    一審判決；分別為刑事訴訟法第449 條第3 項、第452 條、
    法院辦理刑事訴訟簡易刑事訴訟簡易程序案件應行注意事項
    第14點所明定，而被告於起訴後死亡，應諭知不受理之判決
    。
  (二)又按刑事訴訟法第449 條第1 項、第2 項規定：「（第1 項
    ）第一審法院依被告在偵查中之自白或其他現存之證據，已
    足認定其犯罪者，得因檢察官之聲請，不經通常審判程序，
    逕以簡易判決處刑。但有必要時，應於處刑前訊問被告。（
    第2 項）前項案件檢察官依通常程序起訴，經被告自白犯罪
    ，法院認為宜以簡易判決處刑者，得不經通常審判程序，逕
    以簡易判決處刑。」，是檢察官依通常程序起訴之案件，法
    院僅得於被告自白時，始得逕以簡易判決處刑。惟本件經檢
    察官依通常程序起訴，而遍查全卷均無任何被告自白之資料
    ，揆之前揭說明，本件原審本自不得適用刑事訴訟法第7 編
    所定之簡易程序對其論罪科刑，而應依適用通常程序為審判
    ；原審依簡易判決處刑，其程序適用即有未合。
  (三)原判決既有上開不當之處，自應由本院依刑事訴訟法第455
    條之一第3項 之規定，準用同法第369 條第2 項之規定，將
    原判決撤銷，另依第一審通常程序，不經言詞辯論而諭知不
    受理之判決。
四、共同被告戊○○、丁○○、己○○、庚○○部分均已於95年
    8 月28日另行審結，合此陳明。
五、另臺灣桃園地方法院檢察署94年度偵字第5551號移送併辦意
    旨另以：被告乙○○除上開(一)、(二)之事實外，另被告張世良
    於83年間，持本票11張，面額達80億元向臺灣桃園地方法院
    及本院聲請非送事件裁定准許強制執行，使不知情之該法院
    法官作成准許本票執行之裁定（案號分別為本院83年度票字
    第14383 、13887 、13570 、13238 、14693 號、及臺灣桃
    園地方法院83年度票字第3482、3401、3196、3399、3209、
    3348號）；又於85年間持本票7 張面額計70億元向臺灣桃園
    地方法院聲請非送事件裁定准許強制執行，使不知情之該院
    法官作成本票准許強制執行之裁定（案號分別為85年度票字
    第656 、829 、905 、1030、2401、2655號），而認被告乙○○同涉犯刑法第216 條、214 條、第339 條第2 項罪嫌部
    分之犯行，與本件有罪部分具概括之犯意，而有連續犯關係
    等語。然本件被告已經死亡，經本院為不受理之諭知，則本
    件已起訴部份之效力並不及於未起訴之移送併辦部份，本院
    尚不得對該移送部份予以審究，自應退回原移送併辦單位，
    再行處理，附此敘明。
據上論斷，應依刑事訴訟法第452 條、第455 條之一第3 項、第
369 條第1 項、第2 項、第303 條第5 款、第307 條，判決如主
文。
中    華    民    國    97    年    2     月    26    日
                  刑事第四庭  審判長法  官  劉慧芬
                                    法  官  黎惠萍
                                    法  官  郭惠玲
如不服本判決應於送達後10日內向本院提出上訴狀
上正本證明與原本無異
                                    書記官  鄭雅文
中    華    民    國    97    年    2     月    27    日


司法院資訊處製作；財團法人民間司法改革基金會備份。
